【裁判字號】    89,台非,95
【裁判日期】    890420
【裁判案由】    恐嚇取財
【裁判全文】
最高法院刑事判決                                  八十九年度台非字第九五號
    上  訴  人  最高法院檢察署檢察總長
    被      告  甲○○
右上訴人因被告恐嚇取財案件，對於台灣高等法院中華民國八十八年七月三十一日第
二審確定判決（八十八年度上更(一)字第一四三號，起訴案號：台灣板橋地方法院檢察
署八十五年度偵字第六七○七、一九七○九號），認為違背法令，提起非常上訴，本
院判決如左：
    主  文
上訴駁回。
    理  由
非常上訴理由稱：「一、按刑事訴訟法第三百七十六條第六款所列刑法第三百四十六
條之恐嚇罪，已於八十四年十月二十日經總統令修正公布，不得上訴於第三審法院。
同日修正公布之刑事訴訟法施行法第五條明定刑事訴訟法施行前，原得上訴於第三審
之案件，已繫屬於各級法院者，仍依施行前之法定程序終結之。易言之，八十四年十
月二十日以後繫屬之案件，應依新刑事訴訟法之規定辦理。查被告甲○○於民國八十
四年一月十三日犯恐嚇取財罪，經臺灣板橋地方法院檢察署檢察官於八十四年十一月
二十日提起公訴，八十四年十二月二十三日繫屬於臺灣板橋地方法院，已在刑事訴訟
法第三百七十六條修正公布之後，八十六年五月一日，臺灣高等法院以八十六年度上
訴字第二五四號判決，撤銷第一審法院之有罪判決，改判被告無罪，本案至此應已確
定，詎第二審檢察官竟違法提起上訴，最高法院不察，未依刑事訴訟法第三百九十五
條之規定駁回檢察官之上訴，猶以八十八年度台上字第一○○四號撤銷原判決，發回
臺灣高等法院，臺灣高等法院復以八十八年度上更(一)字第一四三號判決，駁回被告之
上訴。揆諸上開說明，原確定判決自屬違背法令。二、案經確定，且對被告不利，爰
依刑事訴訟法第四百四十一條、第四百四十三條提起非常上訴，以資糾正。」等語。
本院按對於案件得否上訴於第三審法院之判斷，應以檢察官起訴之法條，或當事人在
第二審言詞辯論終結前之主張為其準（司法院大法官會議釋字第六○號解釋意旨參照
）。因之，如檢察官起訴之法條，或自訴人在第二審言詞辯論終結前主張，為得上訴
於第三審法院之案件者，縱第二審法院為被告無罪之判決，或其判決所確認之事實及
其所適用之法條非屬於得上訴於第三審之案件者，檢察官或為自訴人仍得就該判決上
訴於第三審法院。又不得上訴於第三審法院之罪與得上訴之罪為牽連犯，而以不得上
訴之罪為重，得上訴之罪為輕，雖依刑法第五十五條之規定，應從不得上訴之重罪論
科，惟其牽連之輕罪原得上訴，而牽連犯之上訴又不可分，則對於該重罪亦應認為得
上訴於第三審法院。經查刑事訴訟法第三百七十六條第六款所列刑法第三百四十六條
之恐嚇罪，已於八十四年十月二十日經總統令修正公布，不得上訴於第三審法院。本
件被告被訴恐嚇取財等罪案件係於該法修正實施後之八十五年一月三日始繫屬於第一
審法院，固應受上開修正後法律之拘束。然查本件檢察官係起訴被告涉犯刑法第三百
零二條第一項、第三百零四條、第三百四十六條第一項之罪嫌；並認為所犯該三罪之
間有方法、結果之牽連關係，應從一重處斷，有起訴書在卷可稽。其中刑法第三百零
二條第一項之罪，並非屬於刑事訴訟法第三百七十六條各款所列不得上訴於第三審之
案件，該部分自得提起第三審上訴。而檢察官起訴被告涉犯刑法三百四十六條第一項
之重罪部分，雖於刑事訴訟法第三百七十六條修正後，不得上訴於第三審法院；然起
訴意旨既認該部分之罪與得上訴第三審之三百零二條第一項輕罪部分為牽連犯，縱依
刑法第五十五條之規定，應從不得上訴之第三百四十六條第一項重罪論科，惟其輕罪
即刑法第三百零二條第一項之罪部分原得上訴第三審法院，基於審判不可分之原則，
本件檢察官對於被告所涉犯刑法三百四十六條第一項重罪部分之判決（含無罪判決）
，亦應認為得上訴於第三審法院。從而，本件第二審檢察官不服原審法院八十六年度
上訴字第二五四號無罪之判決，而爭執被告應成立刑法第三百零二條之妨害自由罪向
本院提起第三審上訴，於法並無不合。而本院以八十八年度台上字第一○○四號判決
撤銷原審上開判決，發回原審法院。原審法院復以八十八年度上更(一)字第一四三號更
審判決駁回被告在第二審之上訴，於法亦無違誤。非常上訴意旨以本案為不得上訴第
三審法院之案件，認第二審檢察官向本院提起上訴為不當，並據以指摘原確定判決違
背法令，尚屬誤會。綜上所述，本件非常上訴為無理由，應予駁回。
據上論結，應依刑事訴訟法第四百四十六條，判決如主文。
中      華      民      國    八十九    年      四      月     二十     日
                              最高法院刑事第八庭
                                  審判長法官  吳  雄  銘
                                        法官  池  啟  明
                                        法官  石  木  欽
                                        法官  郭  毓  洲
                                        法官  吳  三  龍
      右正本證明與原本無異
                                              書  記  官
中      華      民      國    八十九    年      四      月    二十四    日


司法院資訊處製作；財團法人民間司法改革基金會備份。
